【裁判字號】    97,消債清,148
【裁判日期】    980430
【裁判案由】    清算事件
【裁判全文】
臺灣板橋地方法院民事裁定           97年度消債清字第148號
聲  請  人
即  債務人  甲○○
上列當事人因消費者債務清理事件，聲請清算，本院裁定如下：
    主  文
債務人甲○○自中華民國九十八年四月三十日下午四時起開始清
算程序，並同時終止清算程序。
    理  由
一、按法院開始清算程序之裁定，應載明其年、月、日、時，並
    即時發生效力；債務人之財產不敷清償清算程序之費用時，
    法院應裁定開始清算程序，並同時終止清算程序，消費者債
    務清理條例第83條第1 項、第85條第1 項分別定有明文。
二、本件聲請人即債務人主張：其積欠金融機構債務共新臺幣（
    下同）748,972 元，於消費者債務清理條例實施前，曾於民
    國95年6 月間，依中華民國銀行公會會員辦理消費金融案件
    無擔保債務協商機制，與最大債權金融機構國泰世華商業銀
    行股份有限公司達成協議，約定自95年7 月起，分80期，利
    率0.00% ，每月以9,362 元繳納至清償完畢為止，惟聲請人
    協商前做路邊生意，生意不佳，常被警察驅趕，改應徵其他
    工作，如保全、警衛，但公司說年紀大不錄用，是聲請人僅
    得打零工，已無力維持生活，向親友借貸後方得負擔每月房
    租、基本生活費用及扶養費用之支出，故聲請人於95年7 月
    第1 期就無法支付協商款項而毀諾，又聲請人現在除每月房
    租及其他基本生活費用支出外，另因聲請人之子丙○○於97
    年6 月經林口長庚醫院檢查報告罹患癌症，同年9 月接受手
    術接受療養，10月接受化療，目前還在療養及追蹤治療中，
    無法工作，聲請人尚須負擔其部分基本生活及醫療費用，因
    此，聲請人係因不可歸責於己之事由，而無法履行協商條件
    ，且聲請人復未經法院裁定開始更生程序或許可和解或宣告
    破產，爰向本院聲請清算等語。
三、經查：聲請人所主張之上開事實，業據提出95年協商協議書
    、戶籍謄本、聲請人、聲請人之母乙○○及其子丙○○之財
    政部臺灣省北區國稅局95、96年度綜合所得稅各類所得資料
    清單及財產歸屬資料清單、全民健康保險重大傷病核定審查
    通知書、長庚紀念醫院醫療費用收據、房屋租賃契約書、勞
    工保險被保險人投保資料表、幸福人壽保險股份有限公司保
    險單首頁、中國信託商業銀行股份有限公司存摺影本等為證
    ，此外，本件又查無債務人有消費者債務清理條例第6 條第
    3 項、第8 條或第82條第2 項所定駁回清算聲請之事由存在
    ，則債務人聲請清算，應屬有據。次查，聲請人僅有於中國
    信託商業銀行股份有限公司之77元存款，並無其他任何資產
    ，此有前揭存摺影本及財產歸屬資料清單在卷可稽（見本院
    卷第29頁及第60頁），且聲請人目前僅有打零工收入，本院
    參酌本件清算程序之規模，堪認聲請人之財產應不敷清償清
    算程序之費用，爰依上開規定裁定開始本件清算程序，並同
    時終止清算程序。
四、另法院終止清算程序後，聲請人之債務並非當然免除，仍應
    由法院斟酌消費者債務清理條例有關免責之規定，例如本條
    例第133 條、第134 條、第135 條等，依職權認定是否裁定
    免責，故法院終止清算程序後，聲請人雖有免責之機會，惟
    其財產不敷清償清算程序之費用如係因上述條例所定不可免
    責之事由所致，法院即非當然為免責之裁定，聲請人就其所
    負債務仍應負清償之責，均附此敘明。
中    華    民    國    98    年    4     月    30    日
              民事第一庭  法      官  高文淵
上為正本係照原本作成
開始清算程序之裁定不得抗告，如不服同時終止清算程序之裁定
，應於裁定送達後10日內，以書狀向本院提出抗告，並繳納抗告
費新臺幣1千元。
中    華    民    國    98    年    4     月    30    日
                          書  記  官  許慧貞


司法院資訊處製作；財團法人民間司法改革基金會備份。
